【裁判字號】    97,上易,26
【裁判日期】    970204
【裁判案由】    傷害
【裁判全文】
臺灣高等法院臺中分院刑事判決          97年度上易字第26號
上  訴  人  台灣臺中地方法院檢察署檢察官
被      告  甲○○
                    3號
上列上訴人因被告傷害案件，不服臺灣臺中地方法院96年度易字
第2689號中華民國96年10月25日第一審判決（起訴案號：臺灣臺
中地方法院檢察署96年度偵字第7796號），提起上訴，本院判決
如下：
    主  文
原判決撤銷。
甲○○犯過失傷害罪，科罰金新台幣肆仟元；減為罰金新台幣貳
仟元。如易服勞役，以新台幣壹仟元折算壹日。
    事   實
一、甲○○因與丙○○有債務糾紛，於民國96年1月18日，在臺
    中市南屯區區公所內進行調解，詎雙方當日調解無法成立，
    於同日下午3時許，丙○○即起身欲離去，甲○○欲繼續調
    解，徒手拉扯告訴人丙○○左手，原應注意拉扯時，不可太
    猛烈致丙○○受傷，且依其情形，並非不能注意，強力拉扯
    丙○○左手，至丙○○受有左手挫傷及關節腫等傷害。
二、案經被害人丙○○訴由台中市警察局第四分局移送台灣台中
    地方法院檢察署檢察官偵查起訴。
    理  由
一、訊據被告甲○○堅決否認有何傷害告訴人之犯行，辯稱：其
    借錢給丙○○的先生，其有告丙○○的先生及女兒，後來檢
    察官移請區公所調解，但丙○○的先生及女兒卻未到場，而
    丙○○到場後，其質問丙○○的先生為何未到場，丙○○說
    誰吃飽沒事要跟妳和解，轉身就要離去，其只是擋住丙○○
    ，希望她不要走，留下來調解，其並未打丙○○，也未拉扯
    她的手，是丙○○假裝暈倒，其去拉她起來，有碰到她的身
    體，其並未傷害丙○○等語。
二、經查：
(一)、被告與告訴人間因債務問題，而於96年1月18日下午2時30分
    許，在臺中市南屯區公所五樓調解室，由調解委員林文彬進
    行調解，惟雙方於調解時之氣氛不佳，告訴人意欲離去時，
    被告在樓梯間要阻止告訴人離去之際，被告有拉住告訴人之
    左手等情，業據告訴人於警詢及偵查中證述明確，並經證人
    林文彬於偵查中及原審法院審理時證述屬實。而被告於警詢
    時亦供稱：「丙○○…轉頭就要離開，我就追上前去，於樓
    梯口用手拉著丙○○左手，稱說既然來了，為什麼不好好解
    決你丈夫王傳仁積欠我新臺幣一六五萬。」等語，益徵被告
    確有在樓梯間要阻止告訴人離去時，拉住告訴人之左手無誤
    。
(二)、告訴人提出之診斷證明書載明其受有左手挫傷、關節腫等傷
    害，有診斷證明書一份附於警卷可稽，足見上開傷勢應係被
    告拉住告訴人之左手時所造成。
(三)、按行為人雖非故意，但按其情節應注意，並能注意，而不注
    意者，為過失，刑法第14條第1項定有明文。查件被告於告
    訴人欲離去時，為留住告訴人繼續調解，而與告訴人拉扯時
    ，按其情節，應注意不可過於猛烈拉扯而致告訴人受傷。且
    依當時情節，並非不能注意。被告竟仍用力拉扯告訴人左手
    ，致其受有傷害。被告之行為顯有過失；告訴人之受有傷害
    係被告之過失行為所造成，其間有相當因果關係。
(四)、按傷害罪之成立，必須行為人主觀上具有傷害之故意（直接
    故意或不確定故意）始足當之。故本件被告是否構成傷害罪
    ？端視其在拉住告訴人之左手時，是否具有傷害之直接故意
    或不確定故意而定。依告訴人於偵查中證稱：「．．要把我
    拖進調解室。」等語，及證人林文彬：(1)、於偵查中證稱：
    「我是有出去看，叫她們不要在那邊大小聲。」、「甲○○
    好像有在拉丙○○，要拉她進來調解。」、「（甲○○是否
    有拉倒丙○○？）沒有拉倒，只有拉她的手。」等語。(2)、
    於原審法院審理時證稱：「當時有一方要先走，另一方要求
    對方要進來不要走。有聽到外面爭吵聲音。」、「他們在樓
    梯間約吵了一段時間，約十分鐘左右，我有到樓梯間勸他們
    不要再吵了。」、「（有沒有看到彼此之間有拉扯的情形？
    ）好像有在拉，就是一方要拉另一方進來調解。」、「有一
    方坐在地上。」、「（她為什麼坐在地上？）我不知道，我
    只知道她說不要調解了。」、「（你看到其中一方如何接對
    方的手？）只是正向的拉對方，即面對面拉著對方的手往調
    解室。」、「（其中一方在拉對方的手時，有無故意用力扯
    動或向後扳動？）沒有。」、「（你看到甲○○有沒有要拉
    告訴人起來的動作？）有的，甲○○要拉丙○○起來進去調
    解室，坐在地上的丙○○不願意起來。」等語，顯見被告拉
    住告訴人之左手時，其主觀上之目的係要拉已無意願再行調
    解之告訴人進入調解室繼續調解，故被告在主觀上應無傷害
    告訴人之直接故意或不確定故意。又告訴人既無意願繼續調
    解，且在被告拉住其左手時亦堅決不順從，則在此情況下，
    告訴人之左手因此而受有左手挫傷、關節腫等傷害，亦與經
    驗常情符合，惟仍難以此傷害之結果，即遽認被告有傷害告
    訴人之故意。
(五)、基上說明，被告拉住告訴人左手之目的，係要將告訴人拉往
    南屯區公所調解室繼續調解，其主觀上應無傷害告訴人之故
    意，但仍應負過失致告訴人傷害之罪刑。
三、被告上開犯行，應成立刑法第284條第1項之過失傷害罪。公
    訴人認係犯同法第277條第1項之故意傷害罪，起訴法條尚有
    未洽，應予變更。原審法院認被告故意傷害罪不能成之，但
    被告之行為已成立過失傷害罪，原審法院未變更法條論處，
    尚有未洽。檢察官上訴意旨略以：被告之行為已成立故意傷
    害罪，指摘原審判決諭知被告無罪，認事不當，雖無理由，
    但原審判決既有上開瑕疵，應由本院將原審判決撤銷改判。
    爰審酌被告犯罪之動機、目的、手段，犯罪時所受之刺激及
    其品性、生活狀況、智識程度、犯罪所生之損害，及犯罪後
    態度等一情狀，量處如主文所示之刑，並諭知易服勞役之折
    算標準。被告犯罪在96年4月24日以前，所犯為刑法第284條
    第1項條之罪，合於減刑條件，應依中華民國96年罪犯減刑
    條例第2條第1項第3款減其宣告刑。
據上論斷，應依刑事訴訟法第369條第1項前段、第364條、第299
條第1項前段、第300條，刑法第284條第1項、第42條第3項前段
，刑法施行法第1條之1第2項，中華民國96年罪犯減刑條例第2條
第1項第3款、第7條第1項、第2項，判決如主文。
本案經檢察官乙○○到庭執行職務。
中    華    民    國    97    年     2    月     4    日
            刑事第九庭  審判長法  官  陳  筱  珮
                              法  官  康  應  龍
                              法  官  趙  春  碧
上列正本證明與原本無異。
不得上訴。
                              書記官  蘇  昭  文
中    華    民    國    97    年    2     月    4     日


司法院資訊處製作；財團法人民間司法改革基金會備份。
